【裁判字號】    96,上易,68
【裁判日期】    970131
【裁判案由】    給付報酬
【裁判全文】
臺灣高等法院花蓮分院民事判決          96年度上易字第68號
上  訴  人  東江機械有限公司
法定代理人  乙○○
訴訟代理人  李文平律師
被 上訴 人  甲○○○
法定代理人  己○○
訴訟代理人  陳世源律師
上列當事人間請求給付報酬事件，上訴人對於中華民國96年9月
17日臺灣花蓮地方法院96年度訴字第110號第一審判決，提起上
訴，本院於97年1月25日言詞辯論終結，判決如下：
    主  文
原判決關於駁回上訴人後開第二項之訴部分，及該部分訴訟費用
之裁判均廢棄。
被上訴人應給付上訴人新台幣捌拾陸萬肆仟貳佰參拾柒元，及自
民國九十五年六月六日起，至清償日止，按年息百分之五計算之
利息。
第一審、二審訴訟費用，由被上訴人負擔。
    事實及理由
一、上訴人起訴主張：第一審共同被告簡振家以被上訴人甲○○
    ○負責人自居，於民國94年12月至95年3月間，要求上訴人
    提供板車、破碎機、砂石車及怪手等機具至其指定之花蓮縣
    仁和火車站旁工地，載運廢土前往宜蘭縣南澳鄉○○村○○
    路90之2號甲○○○，並在礦場協助處理原料，被上訴人尚
    積欠運送及承攬費用新台幣（下同）864,237元未還。縱簡
    振家非甲○○○之負責人或合夥人，惟簡振家自始以被上訴
    人負責人自居，系爭服務地點均在甲○○○內，且由被上訴
    人會計丙○○居間聯繫並代簽收送貨單，致上訴人深信不疑
    ，被上訴人應負民法第169條表見代理之責等情。求為命被
    上訴人應與簡振家連帶給付上訴人864,237元，及自起訴狀
    繕本送達翌日即95年6月6日起至清償日止，按年息百分之5
    計算利息之判決。
二、被上訴人則以：被上訴人於94年11月間，將甲○○○內堆料
    4萬立方公尺出賣給簡振家，並將礦區內之洗選場臨西舊廠
    出租予簡振家，供上開級配料之洗選及銷售作業，期間三個
    月。簡振家以「世華砂石廠」名義與上訴人發生契約關係，
    被上訴人未預聞或參與其事，且搬運憑單、送貨單簽收人林
    世典、丁○○，非被上訴人員工，亦無被上訴人會計簽收的
    資料，不構成表見代理。又簡振家父親簡聯順曾簽付本票4
    張代為還款，上訴人如同意簡聯順承擔債務，不應再向被上
    訴人請求等語，資為抗辯。
三、本件原判決命簡振家給付上訴人864,237元本息，而駁回上
    訴人對被上訴人之請求，上訴人對其敗訴部分，聲明不服，
    提起上訴，請求如判決主文第二項所示；簡振家對其敗訴之
    判決，未據聲明不服，已告確定。
四、按由自己之行為表示以代理權授與他人，或知他人表示為其
    代理人而不為反對之表示者，對於第三人應負授權人之責任
    ，民法第169條前段定有明文。故本人知悉他人表示為其代
    理人，而不為反對之意思表示，使第三人信以為其有以代理
    權授與他人，而與該他人交易，即應就該他人所為之法律行
    為，負表見代理授權人之責任。經查：簡振家自稱為世華負
    責人，於94年12月至95年3月間，要求上訴人載運廢土前往
    宜蘭縣南澳鄉○○村○○路90之2號甲○○○，並在礦場協
    助處理級配料，這期間並透過被上訴人之會計丙○○電話洽
    詢，守衛丁○○、工人林世典代為簽收搬運憑單、送貨單等
    情，業據證人丁○○證稱「我做守衛，景小姐叫我若有車進
    來要簽單，如果我不在，景小姐就要簽」「是世華（僱用我
    ），薪水是找景小姐領的」「我是幫甲○○○簽收的」，「
    簽單我在晚上都要整理好，隔天交給景小姐製作日報表再傳
    真到台北世華公司的老闆」「林世典也會簽，他進來以後，
    我就沒有簽收，卡車很多，進進出出，都要林世典簽收」等
    語甚詳，核與證人甲○○○會計丙○○證稱，曾幫簡振家打
    電話給東江老闆娘乙○○，「（送貨單上的）景字都是我簽
    的，可能他們不在，我幫他們簽的」；證人甲○○○場長戊
    ○○證稱「我們老闆在台北」等語相符，並有搬運憑單、送
    貨單、費用計算明細表等在卷可稽。查簡振家所謂之「世華
    砂石廠」事實上並不存在，宜蘭縣南澳鄉○○村○○路90之
    2號僅有「甲○○○」一家，一般人僅簡稱「世華」，在同
    一地點，同名「世華」，由自稱世華負責人之簡振家叫貨，
    甲○○○會計代為洽商，並與甲○○○之工人、守衛簽收搬
    運憑單、送貨單，甚至守衛還需整理簽單，交給會計製作日
    報表再傳真到台北給被上訴人負責人，縱無從證明被上訴人
    透過簡振家進行交易，然已足證明被上訴人明知簡振家以被
    上訴人本人名義進行交易，而不為反對之意思表示，使上訴
    人信以為其有以代理權授與簡振家，而與簡振家交易，即應
    就簡振家所為之法律行為，負表見代理授權人之責任。至於
    被上訴人與簡振家所訂「租廠契約」，被上訴人自稱訂有保
    密條款（見一審卷第五十一頁），外人更無從知悉，亦無從
    分辨，上訴人因而在計算表上記載債務人為「世華砂石廠（
    簡振家）」，為情理之常。上訴人主張被上訴人應負表見代
    理授權人之責任，自屬有據。
五、按第三人與債權人訂立契約承擔債務人之債務者，其債務固
    於契約成立時移轉於該第三人，惟第三人與債權人訂立之契
    約，係由該第三人加入為債務人，而與原債務人就同一債務
    各負全部給付之責任者，雖學說上稱為重疊的債務承擔，究
    與民法第300條所規定之免責的債務承擔不同，原債務人就
    其債務仍與該第三人連帶負其責任。最高法院著有23年上字
    第1377號判例可資參照。本件上訴人自承其收受簡振家之父
    簡聯順交付之本票4張，並兌現其中面額30萬元之本票1張，
    惟上訴人並無免除原債務人債務之意，此經上訴人陳明甚詳
    ，是被上訴人辯稱上訴人同意簡聯順承擔債務後，已不得向
    其餘債務人請求云云，並不可採。
六、從而，上訴人主張被上訴人應負表見代理授權人之責任，請
    求被上訴人給付864,237元，及自95年6月6日起至清償日止
    ，按年息百分之5計算之利息，即屬有據，應予准許。上訴
    意旨，指摘原判決此部分為不當，求予廢棄，為有理由。爰
    由本院將原判決此部分廢棄，改判如主文第二項所示。
七、據上論結，本件上訴為有理由，依民事訴訟法第450條、第
    463條、第78條，判決如主文。
中    華    民    國    97    年    1    月    31     日
                        審判長法  官  楊鼎章
                              法  官  賴淳良
                              法  官  許仕楓
以上正本係照原本作成。
本件不得上訴。
                              書記官  陳淑芬
中    華    民    國    97    年    1     月    31    日


司法院資訊處製作；財團法人民間司法改革基金會備份。
